臺灣高等法院刑事判決　　　　　　　　　　　九十一年度上更（一）字第一七四號
　　上　訴　人
　　即　被　告　　戊○○
　　選任辯護人　　呂福元
右上訴人即被告因違反肅清煙毒條例案件，不服臺灣桃園地方法院八十七年度訴字第
一一四三號，中華民國八十七年十二月二十一日第一審判決（起訴案號：臺灣桃園地
方法院檢察署八十七年度偵字第一六一一號，移送併辦案號：臺灣桃園地方法院檢察
署八十七年度偵字第一三四五六號），提起上訴，經判決後，由最高法院第一次發回
更審，本院判決如左：
    主  文
原判決撤銷。
戊○○連續販賣毒品，累犯，處有期徒刑拾年陸月，褫奪公權拾年。
扣案之毒品海洛因壹小包（淨重零點肆公克）及貳拾小包（淨重貳拾點零伍公克）
，均沒收銷燬之；販賣毒品所得之新臺幣柒拾壹萬貳仟元沒收。
    事  實
一、戊○○前因賭博罪，經臺灣新竹地方法院判處有期徒刑三月確定，甫於民國（下
    同）八十一年八月十九日易科罰金執行完畢，仍不知悔改，竟意圖營利，並基於
    概括之犯意，先於八十六年六月間，向丁○○（另經檢察官以罪嫌不足，為不起
    訴處分）以每一兩新臺幣（下同）十七萬元之價格（即一錢一萬七千元，一錢約
    三點七五公克，折合每一公克販入價格約為四千五百三十三元），販入毒品海洛
    因後，自八十六年七月間起迄八十七年二月二日（起訴書記載為二月初）止，約
    每週一次，在桃園縣中壢市○○道漁市場附近，以一錢二萬五千元左右之價格，
    出售予甲○○施用（甲○○每次購買約二萬五千元，共約二十八次，戊○○得款
    七十萬元）；又自八十六年十一月中旬起迄八十六年十二月十九日止，在桃園縣
    中壢市○○路路旁，以每零點七公克五千元左右之價格，出售予乙○○施用約六
    次（乙○○每次購買約二千元，戊○○得款約一萬二千元）。
二、嗣於八十六年十二月十九日下午四時許，乙○○在桃園縣桃園市○○街二十九號
    四樓之二居處為警查獲，再配合員警查緝戊○○，撥打戊○○所使用之000－
    000000呼叫五六八號及000－000000呼叫三九九九之傳呼器號碼
    ，佯稱欲向戊○○購買三千元之毒品海洛因，並約定於桃園縣中壢市○○路養老
    乃瀧日本料理店前交易。同日晚間七時許，戊○○攜帶毒品海洛因一小包（淨重
    零點四三公克，包裝重零點二四公克），駕駛車牌號碼ＭＬ－三四二六號自用小
    客車，依約駛至前開日本料理店前，停車擬與乙○○進行毒品海洛因交易之際，
    因發現員警在旁，旋駕車逃離現場，並將所攜帶之前開毒品海洛因一小包棄置於
    前址地上。
三、復於八十七年二月九日凌晨零時三十分許，甲○○經警於桃園縣龜山鄉○○路○○道旁之土地公廟查獲，甲○○為配合員警查緝戊○○，即於當日凌晨，傳呼戊○○之呼叫器號碼000－000000呼叫三九九九號，向戊○○佯稱欲購買
    毒品海洛因半錢。戊○○旋即攜帶毒品海洛因前來，為警於同日凌晨三時三十分
    許，在桃園縣中壢市○○○路與大同路口當場查獲，並自戊○○身上扣得毒品海
    洛因七小包，再至戊○○位於桃園縣中壢市○○○街一五八巷六號五樓之住處，
    起獲毒品海洛因十三小包（連同前開七小包，共計二十小包，淨重二十點零五公
    克，包裝重十二點六九公克，每小包平均約毛重一點六四公克）。戊○○為警查
    獲毒品海洛因後，供出其毒品來源為丁○○（經臺灣桃園地方法院檢察署檢察官
    以八十七年度偵字第一八一九號處分不起訴），並傳呼丁○○所使用之000－
    000000呼叫九九五號門號，於八十七年二月九日上午六時三十分許，經警
    在桃園縣中壢市合歡汽車旅館前查獲丁○○，並在現場地上扣得毒品海洛因一包
    （毛重一公克）。
四、案經桃園縣警察局龜山分局及桃園縣警察局，分別移送臺灣桃園地方法院檢察署
    檢察官偵查起訴及由臺灣桃園地方法院檢察署檢察官移送併案審理。
    理  由
一、訊據被告戊○○，矢口否認有販賣毒品之犯行，辯稱：（一）其與乙○○並不相
    識，不可能販賣毒品予乙○○，尤未於八十六年十二月十九日晚間七時許，攜帶
    毒品海洛因前往中壢市○○路養老乃瀧日本料理店前，且倘其目睹員警在場，豈
    會將毒品海洛因丟棄於路旁，俾員警扣案作為認定犯罪之證據，況乙○○每月之
    薪資所得有限，應無資力於一個月之期間即購買毒品六、七次；（二）八十七年
    二月九日凌晨三時三十分許，為警查獲之毒品海洛因二十小包，乃其供己施用，
    非持以販賣。而甲○○數次證述之購買價格及數量，均不一致，該證言自不足採
    信；（三）其於警訊、偵查及原審調查時，為得獲准交保，始坦承有販賣毒品之
    情事，且因員警囑其提供任一友人之姓名，其為得以交保，遂撥打電話將認識十
    餘年之好友丁○○約出；（四）員警並未查得販賣毒品者用以分裝毒品之電子秤
    及分裝袋等工具云云。
二、經查：
（一）被告於八十七年二月九日警訊、同日檢察官偵訊，及原審八十七年二月十日訊
      問時，均已供承於八十七年二月九日凌晨三時三十分許，為警所查獲之毒品海
      洛因二十包，乃其於八十七年一月底，在桃園縣中壢市○○○○道下，向丁○○所購買，計一大包毛重一兩（三十七點五公克），已分裝為二十小包，每包
      擬賣一萬元，係由下手以000－000000呼叫三九九九號碼之傳呼，再
      由其回電，約定價格及交貨地點，一手交貨，一手付錢，其因經商失敗，為維
      持家計，始販賣毒品海洛因等情（偵查卷第四頁至第六頁、第十四頁反面至第
      十五頁、原審八十七年度聲羈字第八九號卷第五頁及反面）不諱。被告就其販
      賣毒品之動機、目的、方法等細節，均已自白明確，事後雖翻異前詞，空言辯
      稱未販賣毒品海洛因云云，顯係卸責之詞。
（二）被告右揭販售毒品海洛因予甲○○、乙○○二人之犯行，業據證人甲○○、乙○○二人迭於警訊、偵查中及原審調查、審理時指證綦詳，其中甲○○證稱：
      其確有自八十六年六、七月間起，連續向被告購買毒品海洛因施用，平均每星
      期購買一次，每次購買一錢至二錢，價格二萬五千元至五萬元之間，皆在桃園
      縣中壢市○○道漁市場附近交貨，均係傳呼被告之000－000000呼叫
      三九九九號碼，與被告聯絡買賣毒品之有關事宜等語，證人乙○○則證稱：其
      自八十六年十一月中旬迄八十六年十二月十九日之間，計向被告購買毒品海洛
      因達六至七次，每次皆於桃園縣中壢市○○路旁交貨，均撥打被告所使用之0
      00－000000呼叫五六八號，或000－000000呼叫三九九九之
      傳呼器號碼，向被告聯絡買賣毒品，之後被告再撥打其使用之000－000
      －000號傳呼器，及（０三）000－0000號市內電話與其聯絡，被告
      每次皆駕駛一輛車牌號碼ＭＬ－三四二六號自用小客車前來交付毒品海洛因等
      語（偵查卷第二八頁反面至第二九頁，併辦偵查卷第九頁反面至第十一頁、第
      二五頁，原審卷第十七頁、第三六頁、第四七頁、第八八頁）。核與證人即分
      別查獲乙○○、甲○○之警員丙○○、己○○二人，於本院調查時先後結證所
      稱查獲被告之經過：「是我們在桃園市○○街乙○○住處的外面先查獲他，他
      說海洛因是有位叫『大姐』的賣給他的，乙○○就打『大姐』之呼叫器，約在
      桃園縣中壢市○○道（即縱貫路南下右轉處）環西路中間處交易，有一個女子
      開一台喜美的車子過來，乙○○就過去要向她拿毒品，我們三、四個人上前，
      那女子就把車子開走，她打開右邊的窗戶把一包毒品丟出來，我們副隊長有騎
      機車追到上高速公路處就不能上去了，我們有把那車號記得很清楚，我們有依
      據電腦查到該車號之車籍在新竹，我們下新竹去找車主，車主出來講，車子是
      她的一個什麼人用她的名字去買的，車子也都是那人在使用，車主指證使用車
      子的人是女生，我們有調車主所指證之人的口卡給乙○○指認。我是桃園縣警
      察局保安隊警員，我們沒有當場抓到她，印象中在報紙上看過龜山分局後來有
      抓到她。」（本院九十一年五月二十二日訊問筆錄）；「我們是由線民提供，
      綽號為『阿弟』的甲○○提供的，我們是先查獲甲○○攜帶毒品，再由甲○○
      帶我們到中壢，他說毒品是向一位綽號『大姐』的人買的，甲○○說可以約『
      大姐』出來，起先約了一個地方，但『大姐』沒有出現，後來又約了在中壢市
      ○○○路與大同路口，她騎機車來，甲○○站在路口，但甲○○希望不要與『
      大姐』見面，也不要指認她，我們用腳鐐把甲○○扣在相約地點的機車上，我
      們一個同事站在甲○○的旁邊，甲○○看到『大姐』來時告訴我們騎那部機車
      的那人即是『大姐』，因為當時沒有毒品交易，所以『大姐』又騎機車要離開
      ，我們就開車把她攔下來，我們在該女子身上有查到海洛因，再經由戊○○帶
      我們到她住的慈惠三街一五八巷六號五樓，由她自己講在衣櫃襪子內還有海洛
      因，所以找到海洛因。（問：戊○○是否有供稱毒品之來源及用途？）她說她
      本身沒有吸食毒品，她說毒品是向丁○○（她是用日文說『謀利』）買的，她
      說是與丁○○在餐廳認識的，在餐廳聊天時有說因經商失敗缺錢，丁○○告訴
      她說有毒品可以賣給她，叫她再拿去轉賣，可以賺錢，她說今天是第一次賣，
      就被我們抓到，我們不相信，再質問她，她就不肯說，就說要把上手丁○○再
      找給我們。（問：戊○○是否有供出販入與賣出的差價？）她說向丁○○買一
      兩：三七點五公克是十七萬元，但因她不承認有賣過，所以沒辦法查出她中間
賺了多少。（問：你們是否有依據戊○○所供再去查丁○○？）我們當初有請
      她聯絡丁○○出來，她有打丁○○的呼叫器，也約了二個地點才在中壢市合歡
      賓館前查獲丁○○，丁○○在警訊時沒有承認，只說與戊○○是男女朋友關係
      ，丁○○說是因為後來與戊○○有感情糾紛，戊○○才誣指他的。（問：是否
      有查到丁○○有販賣毒品之證據？）我們後來沒有再查到丁○○有販賣毒品之
      證據。我們在查獲丁○○時，在他站立的人行道上有查獲一包一公克之海洛因
      ，他不承認是他的，他說可能是戊○○故意要陷害他的，後來我們檢驗丁○○
      的尿裏有毒品反應，有移送丁○○販賣、施用，至於判決結果如何，我不知道
      。」（本院九十一年六月二十八日訊問筆錄）等語，互可勾稽。而該輛車牌號
      碼ＭＬ－三四二六號自用小客車，乃由被告所使用一節，亦據被告所自承，復
      經車主張秀美結證屬實（併辦偵查卷第十六頁）。雖證人甲○○及乙○○二人
      歷次證述就購買毒品之時間、數量及價格部分，未盡相符，惟按證人乃係於訴
      訟上陳述自己所記憶曾體驗事實之人，然每因時間之經過，其記憶難免有異，
      外在環境對其心理亦將影響其敘述能力，致其先後所傳達之觀念不甚完全，細
      節方面未盡相同，而證人之陳述有部分不符，或相互間有所歧異時，究竟何者
      為可採，法院仍得本其自由心證予以斟酌，非謂一有不符或矛盾，即應認其全
      部均為不可採信，其基本事實之陳述，若果與真實性無礙時，仍非不得予以採
      信（最高法院七十四年臺上字第一五九九號判例意旨參照）。查證人甲○○及
      乙○○二人對於以呼叫器號碼000－000000呼叫三九九九號，聯繫被
      告購買毒品海洛因之事實，已迭次指證明確，核與被告前開自白，亦相符合。
      又證人乙○○於警訊時所指被告另使用000－000000呼叫五六八號（
      併辦偵查卷第十頁）一節，亦為被告所自承（偵查卷第二五頁），益徵證人所
      證應無攀誣之情，縱其二人陳述之交易時間、次數及價格等細節，略有部分出
      入，惟其所證述之基本事實前後核屬同一，於真實性無礙，且不違反經驗法則
      及論理法則，上開證人所為之證言自堪予採憑，並以次數及金額均較少之販賣
      甲○○二十八次、每次得款二萬五千元；及販賣乙○○六次、每次得款二千元
      為可信。被告所辯未販賣毒品海洛因予證人甲○○及乙○○云云，無非事後卸
    責飾詞，不足採信。
（三）證人乙○○迭於八十七年二月十九日、八十七年五月二十日檢察官偵訊，及八
      十七年十月三十日原審調查時一致結證稱，其確有向被告買毒品海洛因供己施
      用，並尊稱被告為「大姐」，且證人乙○○於原審八十七年十月三十日調查時
      ，亦明確證稱，臺灣桃園地方法院檢察署八十七度偵字第一六一一號卷第二六
      頁正面照片所示之人即係被告無訛，參以證人乙○○於警訊時已陳稱因恐妻小
      遭報復，不願當面指認被告，如能隔離指認，即願配合作證等語，益徵證人乙○○於原審八十七年十二月七日審理中及本院調查時翻異前詞，改稱並未向被
      告買過毒品海洛因，乃係向綽號「大姐」之人所購買云云，係因恐事後遭受報
      復，始稱未向被告購買毒品海洛因之語；證人甲○○於本院調查時，改稱因不
      滿被告逼債甚緊，始向員警供稱係向被告購買毒品云云，均無非事後迴護被告
      之詞，不足採為對被告有利之證據。
（四）被告先後於八十六年十二月十九日晚間七時許，及八十七年二月九日凌晨三時
      三十分許，為警分別查扣之一小包及二十小包白色粉末，經送請法務部調查局
      檢驗，結果認均係毒品海洛因，前者淨重零點四三公克、包裝重零點二四公克
      ；後者總計淨重二十點零五公克、包裝重十二點六九公，有法務部調查局00
      000000號及00000000號鑑定通知書各一紙在卷（併辦偵查卷第
      二七頁、偵查卷第五六頁）可佐。足徵被告先後為警所查獲之每小包毒品海洛
      因，其重量不一，抑且施用毒品者之施用次數、頻率、經濟能力、對海洛因之
      耐用程度各不相同，於需求施用者之各別差異下，被告所販賣之每小包毒品海
      洛因重量定難謂相同。證人甲○○與乙○○所指，每次向被告所購買之每包毒
      品海洛因重量，固與被告為警查獲當日所扣得之每包重量難盡一致，尚與常情
      無違。
（五）被告迭於警訊及偵訊時供稱並無施用毒品海洛因之情，且被告於經警查獲之際
      ，所採集之尿液經送往法務部調查局檢驗，結果並無煙毒反應，有該局八十七
      年三月十七日00000000號檢驗通知書一紙附卷可按，被告辯稱經警查
      扣之海洛因共二十包，乃供己施用，顯無足採信。況被告既陳明丁○○係其多
      年之好友，衡情應無可能任意誣指毒品係向丁○○所買得。至丁○○嗣經檢察
      官以罪嫌不足，予以處分不起訴，有臺灣桃園地方法院檢察署檢察官八十七年
      度偵字第一八一九號不起訴處分書在卷可參，惟尚不影響被告有供出毒品來源
      因而破獲之事實認定。
（六）至被告以其倘確目睹員警在場，豈會將毒品海洛因丟棄於路旁，以供員警扣案
      資為認定犯罪之證據？乙○○每月薪資有限，豈有可能於一月之間即購買達六
      、七次之毒品海洛因施用？甲○○為警查獲之時，於其身上曾起獲計達六十七
      點五公克之海洛因，何庸再向伊購買？又本件並未查得電子秤、空分裝袋等通
      常販賣毒品時用以分裝秤重之物云云置辯。查販毒之人雖發現有員警在場，衡
      情當不致於當場棄置毒品，然查，被告依乙○○之約赴上址之際，已在員警監
      控之下，為免遭警追及時，查覺車上有毒品，遂將所攜帶之毒品丟棄，乃非不
      可能。又乙○○之收入雖有限，然其每次僅購買二、三千元，應非屬無能力，
      且購買者之購買力，並非悉由其每月收入決定，尚難執此否定乙○○之證詞。
      至於甲○○係為警查獲後，為追查其來源，始約被告前來，不問其彼時持有毒
      品之數量，均不能據此推翻其曾向被告購買毒品之證詞。再者，被告販入毒品
      之際，毒品即已分裝成小包等情，已據被告於檢察官初訊時供明（偵查卷第十
    五頁），本件未查獲有分裝秤重之物，尤屬當然。
（七）綜上所述，被告上開所辯各節，均無足採據。本件事證明確，被告販賣毒品之
      犯行，洵堪認定。
三、查被告行為後，肅清煙毒條例已於八十七年五月二十日修正公布為毒品危害防制
    條例，並於同年五月二十二日生效，是被告犯罪後法律已有變更，經比較肅清煙
    毒條例第五條第一項與毒品危害防制條例第四條第一項關於販賣毒品海洛因罪之
    法定刑度，以肅清煙毒條例較有利於被告，依刑法第二條第一項但書之規定，自
    應適用肅清煙毒條例之規定。核被告所為，係犯肅清煙毒條例第五條第一項之販
    賣毒品罪。被告意圖營利而販入海洛因後，第一次販賣海洛因予甲○○之行為，
    係接續原先販入之犯意而為，僅成立一個販賣毒品既遂罪。至被告於八十六年十
    二月十九日晚間七時許，及八十七年二月九日凌晨三時三十分許，先後應乙○○
    及甲○○所邀，攜帶毒品海洛因前去出售之行為，因證人二人係為配合員警查緝
    毒販，而假詞託言向被告購買毒品海洛因，彼二人並無購買毒品之真意，應論以
    販賣毒品未遂罪。被告先後多次販賣毒品既遂及二次販賣毒品未遂之犯行，時間
    緊接，手法相同，所犯又係同一罪名之罪，顯係基於概括之犯意反覆而為，應依
    刑法第五十六條連續犯之規定論以販賣毒品既遂一罪。被告連續多次販賣毒品海
    洛因予乙○○之犯行，雖未據檢察官提起公訴，惟與前開已起訴之販賣毒品海洛
    因予甲○○部分，有連續犯之裁判上一罪關係，本院自得併予審理。查被告前因
    賭博罪，經臺灣新竹地方法院判處有期徒刑三月確定，於八十一年八月十九日易
    科罰金執行完畢之事實，有臺灣高等法院檢察署刑案紀錄簡覆表附卷足稽，其於
    受有期徒刑之執行完畢後，五年以內再犯有期徒刑以上之本罪，為累犯，惟肅清
    煙毒條例第五條第一項之法定本刑為死刑或無期徒刑，依刑法第六十四條第一項
    及第六十五條第一項之規定，不得加重其刑。又被告已供出毒品來源為丁○○，
    並經警因而於八十七年二月九日，在桃園縣中壢市合歡汽車旅館前破獲，有桃園
    縣警察局龜山分局八十八年九月四日函及所附移送書影本附卷可憑，雖丁○○經
    檢察官以罪嫌不足處分不起訴，仍應依肅清煙毒條例第十一條之規定，減輕其刑
    。
四、原審對被告予以論罪、科刑，固非無見，惟查：（一）被告已供出毒品來源者，
    並經警破獲，因其所販賣之對象有限，尚非不宜援引肅清煙毒條例第十一條之規
    定減輕其刑；（二）原判決就被告販賣毒品所得之財物，未予認定，並依肅清煙
    毒條例第十三條第一項之規定，宣告沒收，尚有未合。被告提起上訴否認犯罪，
    指摘原判決不當，雖無理由，然原判決既有如上之可議，即屬無可維持，應由本
    院予以撤銷改判。爰審酌被告之品行、犯罪之動機、目的、手段、販賣毒品海洛
    因之次數非少，嚴重破壞國民身心健康，戕害他人身體，及被告犯罪後之態度等
    一切情狀，量處如主文第二項所示之刑。又被告之犯罪行為，影響社會公益秩序
    甚鉅，依其性質有褫奪公權之必要，併依刑法第三十七條第二項之規定，宣告褫
    奪公權十年。
五、扣案之毒品海洛因一小包（淨重零點四三公克）及二十小包（淨重二十點零五公
    克），均應依肅清煙毒條例第十二條前段之規定，宣告沒收銷燬之。另被告販賣
    毒品之所得合計七十一萬二千元（販賣予甲○○二十八次，每次得款二萬五千元
    ；販賣予乙○○六次，每次得款二千元），應依肅清煙毒條例第十三條第一項之
    規定，宣告沒收。
據上論斷，應依刑事訴訟法第三百六十九條第一項前段、第三百六十四條、第二百九
十九條第一項前段，肅清煙毒條例第五條第一項、第十二條前段、第十一條、第十三
條第一項，刑法第十一條、第二條第一項但書、第五十六條、第四十七條、第三十七
條第二項，判決如主文。
本案經檢察官劉靜婉到庭執行職務
中    華    民    國      九十一      年      七      月        三十    日
                              台灣高等法院刑事第六庭
                                  審判長法  官  陳  春  秋
                                        法  官  高  明  哲
                                        法  官  王  麗  莉
右正本證明與原本無異。
如不服本判決應於收受送達後十日內向本院提出上訴書狀，其未敘述上訴之理由者並
得於提起上訴後十日內向本院補提理由書（均須按他造當事人之人數附繕本）。
                                        書記官  蘇  秋  
中    華    民    國      九十一      年      七      月        三十    日
附錄：本判決論罪科刑法條
肅清煙毒條例第五條第一項
販賣、運輸、製造毒品、鴉片或麻煙者，處死刑或無期徒刑。
